臺灣高等法院臺中分院民事判決　九十三年度上易字第一一六號
　　上　訴　人　商暉紙品印刷有限公司
　　法定代理人　乙○○
　　被　上訴人　甲○○○○○○.
右當事人間請求給付貨款事件，上訴人對於民國九十二年十二月五日台灣台中地方法
院九十二年度訴字第二四六五號判決提起上訴，本院於九十三年五月二十六日言詞辯
論終結，判決如下：
      主      文
上訴駁回。
第二審訴訟費用由上訴人負擔。
      事實及理由
一、本件被上訴人起訴主張：上訴人積欠民國（下同）九十一年一月至六月之貨款新
    台幣（下同）一百二十八萬六千八百六十六元，交付金額分別為三十九萬元、十
    五萬元、十六萬三千二百三十元及十五萬六千一百元共四紙支票以給付貨款，金
    額合計八十五萬九千三百三十元，惟屆期提示，僅兌現其中之三十九萬元支票，
    尚欠八十九萬六千八百六十六元。因上訴人交付之票據退票，九十一年九月間上
    訴人又希望能繼續交易被上訴人要求以現金方式交易，經計算上訴人溢付六千一
    百七十七元。嗣被上訴人向上訴人催討積欠之貨款，上訴人於九十一年十一月一
    日及九十二年一月十七日分別交付二紙面額分別為五萬元及七萬五千元共十二萬
    五千元支票以資清償，是上訴人尚積欠貨款七十六萬五千六百八十九元。爰提起
    本件訴訟，求為判命上訴人給付新台幣七十六萬五千六百八十九元整及自本訴狀
    送達之日起至清償日止，按年息百分之五計算利息之判決。原判決判命上訴人應
    給付被上訴人新台幣柒拾陸萬伍仟陸佰捌拾玖元及自九十二年九月十日起至清償
    日止，按年息百分之五計算之利息。上訴人就其敗訴部分提起上訴，被上訴人答
    辯聲明為：上訴駁回。
二、上訴人則以：上訴人雖欠被上訴人貨款一百二十八萬六千八百九十三元，但支付
    九十一年一月份貨款之上訴人所簽發烏日鄉農會九德分行付款面額分別為十八萬
    元及十五萬六千五百七十元之二紙支票雖跳票無法兌現，但已以現金贖回該二紙
    支票；上訴人簽發第七商業銀行付款面額三十九萬元支票已兌現；另上訴人分別
    簽發到期日為九十一年十月三十一日，面額六萬六千七百元，到期日為九十一年
    十一月三十日，面額六萬九千一百元，到期日為九十一年十二月三十一日，面額
    六萬三千元，均由烏日合作金庫付款之三紙支票，均已兌現；上訴人又交付一紙
    由廖婉華簽發面額五萬八千九百元支票與被上訴人，並已兌現；上訴人復於九十
    一年十一月一日及九十二年一月十七日交付支票二紙，面額共十二萬五千元，皆
    已兌現。上訴人共已清償一百一十萬九千二百七十元，九十一年一月至六月之貨
    款僅欠十七萬七千六百二十三元等語，資為抗辯。原審為前述之判決；上訴人提
    起上訴，聲明為：(一)原判決廢棄；(二)被上訴人在第一審之訴及假執行之聲請駁回
    (三)第一、二訴訟費用由被上訴人負擔。
三、被上訴人主張兩造於九十一年一月至同年六月間交易貨款金額共計一百二十八萬
    六千八百九十三元（被上訴人誤算為一百二十八萬六千八百六十六元），業據其
    提出估價單為證，並為上訴人所不爭，堪信為真實。
四、被上訴人主張上訴人積欠九十一年一月至六月之貨款一百二十八萬六千八百六十
    六元，交付分別為三十九萬元、十五萬元、十六萬三千二百三十元及十五萬六千
    一百元共四紙支票以給付貨款，合計八十五萬九千三百三十元，惟屆期提示，僅
    兌現其中之三十九萬元支票，尚欠八十九萬六千八百六十六元。因上訴人交付之
    票據退票，九十一年九月間上訴人又希望能繼續交易被上訴人要求以現金方式交
    易，經計算上訴人溢付六千一百七十七元。嗣被上訴人向上訴人催討積欠之貨款
    ，上訴人於九十一年十一月一日及九十二年一月十七日分別交付二紙支票面額共
    十二萬五千元以資清償，上訴人尚積欠貨款七十六萬五千六百八十九元等情，為
    上訴人所否認，並以前詞置辯；經查：
    (一)前揭上訴人交付之票據，除上訴人支付九十一年一月份貨款所交付之烏日鄉農
      會九德分行付款面額分別為十八萬元及十五萬六千五百七十元二紙支票遭退票
      外，其餘票據均已兌現，為兩造所不爭，然被上訴人否認以現金清償，並主張
      上訴人係持另紙面額三十九萬元之支票交換贖回，餘款抵付以後之貨款；面額
      五萬八千九百元之客票是支付九十一年九月份貨款；面額六萬三千元支票是支
      付九十一年十月份貨款；面額六萬六千七百元支票係支付九十一年七月份貨款
      ，面額六萬九千一百元支票係支付九十一年八月份貨款。
    (二)上訴人抗辯九十一年一月份貨款，因交付之二紙支票面額共計三十三萬六千五
      百七十元未能兌現，於九十一年五月七日向訴外人賴信全借三十三萬五千元再
      加上餘款湊足，以現金清償九十一年一月份貨款，而贖回前開二紙支票；九十
      一年七月份以後貨款兩造約定以現金交易。上開交付之票據均用以支付九十一
      年一月至六月份貨款。惟：
　　  1.上訴人法定代理人乙○○固提出於九十一年五月七日所立借據內容：「茲向
        賴信全先生借到新台幣拾萬伍仟元正分成三階段每一個月還壹拾壹萬壹
        仟柒佰元正肆個月內還清。」，則三十三萬五千元既分三期清償，每個月還
        十一萬一千七百元，三個月應為三十三萬五千一百元，無利息之約定，金額
        有違誤，每個月為一期，三個月即可還清，非四個月，顯見借據內容之不實
        。況賴信全所署名之證明書，其筆跡非賴信全本人所書寫，其內容為：「九
        十一年五月七日下午五點左右提款拾萬伍仟元到乙○○先生府上，廖先
        生數完鈔票無誤後，就拿到旁邊給另外一個先生，看到二人一人拿支票一人
        拿現金互相交換，拿現金的人數一下，點頭後就離開。」其為證人審判外之
        陳述，並未到庭結證，自不足取，雖證人賴信金於本院結證「乙○○在九十
        一年五月上旬有向我借三十三萬五千元現金，及我欠他三十九萬元貨款我交
        付一張台中七銀的支票一起連同現金交給他，我送到他的印刷廠給他的，他
        說他要給人家的，我有看到他拿錢給人家，但我不確定收錢的人是否為庭上
        之被上訴人，我交付給他後我就離開了，七銀的票何人去領我不知道，我錢
        是我平時就有十多萬元，我沒有算利息，他分三、四次還我，大約九十一年
        六月至九左右就還完了。」是證人賴信全未能證明拿現金之人確為被上訴人
        廖江明；則上訴人所借得之三十三萬五千元是否用資清償所積欠被上訴人九
        十一年一月份貨款，即不無疑問。
      2.矧九十一年一月份之貨款為三十三萬六千五百七十元，亦非三十三萬五千元
        ；又上訴人所交付清償九十一年一月份貨款，由烏日鄉農會九德分行付款，
        面額為十八萬元支票到期日為九十一年五月六日，面額十五萬六千五百七十
        元支票到期日為九十一年五月七日，此有上訴人之付款簽收簿可按，依現今
        票據交換作業程序，上開二紙支票尚在票據交換所退還銀行中，被上訴人不
        可能於退票當日即取得支票，並進而持之與上訴人換取現金，況上訴人既於
        九十一年五月七日向證人賴信全借得三十三萬五千元現金，則其儘可存入其
        甲存帳戶，殊不令其所簽上揭支付九十一年一月份貨款之支票退票，上訴人
        所辯有違常理。
      3.上訴人之付款簽收簿上亦查無被上訴人收受三十三萬六千五百七十元現金及
        面額三十九萬元支票之記載；復查烏日鄉農會支票清償贖回註記單上載明上
        揭二紙支票贖回日期均為九十一年五月廿一日，並非九十一年五月七日，單
        上亦無現金贖回之記載。
      4.綜上所述，上訴人抗辯其九十一年一月份貨款係以現金給付被上訴人，而被
        上訴人主張上訴人交付面額三十九萬元支票贖回烏日鄉農會九德分行付款面
　　　　額分別為十八萬元及十五萬六千五百七十元二紙支票，餘額抵償九十一年一
　　　　月份貨款後之餘款，兩造嗣後有繼續業務往來，依常情亦可採信。況且，九
　　　　十一年五月上旬上訴人交付面額三十九萬支票予被上訴人時，其支付九十一
　　　　年二月份貨款三十三萬四千八百六十元支票（聯信商業銀行付款，發票日九
　　　　十一年六月七日，面額十五萬元，發票日九十一年六月八日，面額十六萬三
　　　　千二百三十元）及支付九十一年三月份貨款十五萬六千一百七十四元支票（
　　　　台灣中小企業銀行付款，發票日九十一年七月七日，面額十五萬六千一百元
　　　　）其均未到期，九十一年四月份貨款亦僅二十三萬八千八百四十四元，上訴
　　　　人實無交付面額三十九萬支票予被上訴人，以支付九十一年二、三、四月份
　　　　貨款之必要，上訴人之抗辯即不足取。
　　(三)上訴人抗辯九十一年七月後之貨款均以現金交易，但上訴人未能舉證以實其說
      。被上訴人主張上訴人交付烏日合作金庫付款，九十一年十月三十一日期，面
      額六萬六千七百元支票係支付九十一年七月份貨款，交付九十一年十一月三十
      日期，面額六萬九千一百元支票係支付九十一年八月份貨款，交付九十一年十
      二月三十一日期，面額六萬三千元支票係支付九十年十月份以後貨款，交付訴
      外人廖婉華簽發面額五萬八千九百元支票係支付九十一年九月份貨款，提出送
      貨簽單十二紙影本為證，核其金額大致相符。且商場習慣銀貨兩訖，即不用再
      立送貨簽單，故九十一年七、八月份貨款金額與票面金額相符，致未有送貨簽
      收單。因非現金交易，被上訴人為顧及情誼，九十一年七月后之交易，仍予收
      受票據以支付貨款，致有溢付款之現象，如為現金給付，應無溢付之情況發生
      ；是上訴人之所辯，要難採納。
五、按買受人對於出賣人，有交付約定價金及受領標的物之義務，民法第三百六十七
    條定有明文。從而，被上訴人依買賣之法律關係，請求上訴人給付餘欠之系爭貨
    款七十六萬五千六百八十九元及自訴狀送達之日即九十二年九月十日起至清償日
    止，按年息百分之五計算利息，於法並無不合，應予准許。原審所為上訴人敗訴
    之判決，核無不合，上訴論旨指摘原判決不當，聲明求為廢棄改判，非有理由，
    應予駁回。
六、本件事證已臻明確，兩造所為其他攻擊防禦方法，於判決結果不生影響，爰不再
  　予審究，併予明。
據上論結：本件上訴為無理由，依民事訴訟法第四百四十九條第一項、第七十八條判
決如主文。
中　　　華　　　民　　　國　　九十三　　年　　　六　　　月　　　九　　　日
~B1民事第一庭審判長法　官　林陳松
~B2　　　　　　　　法  官  李寶堂
~B3　　　　　　　　法　官　鄭金龍
右為正本係照原本作成。
不得上訴。
~B　　　　　　　  書記官  林桂鳳
中　　　華　　　民　　　國　　九十三　　年　　　六　　　月　　 十一　　 日
                                                                        Ｙ
